臺灣高雄地方法院刑事判決　　　　　　　　　　　 九十三年度簡上字第六六一號
　　上　訴　人　臺灣高雄地方法院檢察署檢察官
　　被　　　告　甲○○
右列上訴人因被告違反電子遊戲場業管理條例案件，不服本院高雄簡易庭九十三年度
簡字第二五九七號中華民國九十三年六月四日第一審判決（聲請簡易判決處刑案號：
九十三年度速偵字第五二九號）提起上訴，及併案審理（九十三年度偵字第一三五四
一號），本院合議庭第二審判決如左：
    主  文
原判決撤銷。
甲○○共同連續違反未依電子遊戲場業管理條例規定辦理營利事業登記者，不得經營
電子遊戲場業之規定，處有期徒刑參月，如易科罰金，以參佰元折算壹日。如附表一
、二所示之扣案物品，均沒收。
    事  實
一、甲○○前於九十二年間因違反電子遊戲場管理條例案件，經本院判處拘役十五日
    ，於九十三年三月八日以易科罰金執行完畢，詎料甲○○仍不知悔改，明知未依
    電子遊戲場業管理條例規定辦理營利事業登記者，不得經營電子遊戲場業，竟未
   依規定向主管機關高雄市政府辦理營利事業登記，即基於違反電子遊戲場業管理
    條例而營利之概括犯意，連續於如附表一、二所示之時間、地點，擺設如附表一
    、二所示之電子遊戲機台供不特定人投幣遊戲，嗣於如附表一、二所示之查獲時
    間為警查獲，並扣得如附表一、二所示之物，始查知上情。
二、案經高雄市政府警察局前鎮分局報請臺灣高雄地方法院檢察署檢察官聲請簡易判
    決處刑及函請併辦。
    理  由
一、訊據被告甲○○固不否認有擺設如附表一所示之電子遊戲機，並違規經營電子遊
    戲場業，惟矢口否認有經營如附表二所示之電子遊戲機，辯稱：伊已經在九十三
    年三、四月間就將如附表二所示之電子遊戲機盤讓給證人陳思伶，是陳思伶個人
    經營之行為云云。經查：（一）被告違法經營電子遊戲機如附表一所示之犯行，
    除有被告警偵訊時之自白外，復有查獲現場照片三張附卷可稽及附表一所示物扣
    案足憑，堪認被告確有如附表一所示之犯行；（二）又被告有與證人陳思伶共同
    經營電子遊戲機台如附表二所示等事實，業經證人陳思伶於警訊時證述：其與被
    告約定，由其提供場地，由被告提供如附表二所示之電子遊戲機，以五五分帳之
    方式，共同經營電子遊戲機如附表二所示，且經證人陳思伶於偵訊中具結指認被
    告即為共同經營之人在卷無誤。衡諸證人陳思伶與被告素無冤仇，而證人陳思伶
    亦坦承其本身前開涉違反電子遊戲場業管理條例之犯行，並經本院判決罪刑確定
    ，有本院九十三年度簡字第三一四四號刑事簡易判決書一件附卷可稽，證人陳思
    伶苟因為己脫罪才誣陷被告，要無自承本身犯行之理，是其所述應堪採信；（三
    ）又被告與證人陳思伶共同擺設電子遊戲機台如附表二所示，並供他人把玩一事
    ，同經證人即當場把玩之客人溫正忠於警詢中證述在卷；（四）並有如附表二所
    示之電子遊戲機及新台幣（下同）一千七百二十元扣案足憑及查獲現場照片六幀
    附卷可稽，足證被告確有與證人陳思伶共同經營電子遊戲機台如附表二所示；（
    五）雖被告矢口否認如附表二所示之犯行，惟其前於警詢中辯稱：如附表二所示
    之電子遊戲機台係單純寄放在證人陳思伶所經營之檳榔攤，是證人陳思伶自己插
    電經營的云云，繼又於偵查及本院中辯稱：如附表二所示之電子遊戲機台是擺在
    倉庫，伊不知證人陳思伶在經營云云，其先後辯詞即有矛盾，復與證人陳思伶前
    開證詞相左，顯見應為卸責之詞，不足採信。綜上所述，本案事證業臻明確，被
    告確有經營電子遊戲場業之行為如附表一、二所示，其之犯行洵堪認定，應依法
    論科。
二、按電子遊戲場業管理條例第四條第一項前段規定，所稱電子遊戲機，指利用電、
    電子、電腦、機械或其他類似方式操縱，以產生或顯示聲光、影像、圖案、動作
    之遊戲機具，故如附表所示供被告營業之機台，自屬電子遊戲機無訛。次按所謂
    電子遊戲場「業」，指「業務」而言。刑法上所謂業務，係以事實上執行業務者
    為標準，指以反覆同種類之行為為目的之社會的活動而言；執行此項業務，縱令
    欠缺形式上之條件，仍無礙於業務之性質。因此不論該事業是否「專營」電子遊
    戲場業，亦不問經營是否需達「一定之規模」，即使於原本所營事業外，兼營電
    子遊戲場業，或所經營之電子遊戲場不具相當之規模，亦無礙於電子遊戲場業管
    理條例相關規定之適用。再參照經濟部八十九年九月十九日經八九商字第八九二
    一八一五八號函釋明指：「本條例第十五條規定之立法理由「為健全電子遊戲場
    之營業秩序，明定任何人未依本條例規定辦理營利事業登記者，不得經營電子遊
    戲場業」、「電子遊戲場業自不以專營或主要營業為設置電子遊戲機供不特定人
 娛樂之營利事業為限」。又該部八十九年六月三十日以經（八九）商字第八九○
    一八五三六號函覆說明：為健全電子遊戲場之營業秩序，該條例第十五條及第十
    六條明定任何人未依本條例規定辦理營利事業登記者，不得經營電子遊戲場業或
    就其營業場所供他人設置電子遊戲機營業。由上述中央主管機關函示意旨觀之，
    均可認定電子遊戲場業並不以「專營」為限。另未辦理電子遊戲場業營利事業登
    記，擺設電子遊戲機台經營電子遊戲場業，此項作為行為該當應經辦理營利事業
    登記而不登記之誡命規範，自屬已違反電子遊戲場業管理條例第十五條之規定，
    符合同條例第二十二條規定之構成要件，應依該法條論科。換言之，單純不申辦
    營利事業登記之不作為並不構成罪責；該條例第二十二條所非難評價者係違背應
    作為（申辦登記）而不作為（申辦登記），卻實施設置電子遊戲機之作為犯行，
    亦即處罰性質上仍屬作為犯之犯罪行為，無涉不作為犯刑罰問題（最高法院九十
    年度台非字第二七六號判決可資參照）。是核被告所為，係違反電子遊戲場業管
    理條例第十五條之未依電子遊戲場業管理條例規定辦理營利事業登記者，不得經
    營電子遊戲場業之規定，其違反同條例第十五條之規定，應依同條例第二十二條
    之規定處斷。被告與證人陳思伶共同經營電子遊戲場業如附表二所示，有犯意聯
    絡，行為分擔，為共同正犯。被告先後二次未經許可經營電子遊戲場之犯行，時
    間緊接，方法相同，觸犯構成要件相同之罪名，顯係基於概括之犯意為之，應依
    連續犯之規定，以一罪論，並加重其刑。又檢察官上訴書所指被告如附表二所示
    之犯行，雖未經起訴，惟因與本件起訴事實有連續犯之裁判上一罪關係，已如前
    述，為起訴效力所及，本院自應併予審判，併此敘明。
三、原審認被告罪證明確，予以論罪科刑，固非無見，惟原審未及就被告如附表二之
    犯行併予審理，尚有未洽，上訴人上訴意旨執此指摘原判決不當，為有理由，自
    應由本院將原判決撤銷改判。爰審酌被告前即因違反電子遊戲場業管理條例經本
    院判處拘役十五日確定，竟又蓄意違法經營，心存僥倖，且犯後猶仍飾詞否認，
    未見悔意，復衡其犯罪之動機、目的、手段及所生之為危害等一切情狀，量處如
    主文所示之刑，並諭知易科罰金之折算標準，以資儆懲。
四、又扣案如附表一所示之電子遊戲機具及現金三百元，均係被告所有，且為被告經
    營電子遊戲場所使用之物及所獲得之物，業據被告供承在卷；如附表二所示之電
    子遊戲機台及機具內現金一千七百二十元，分別為被告用以供犯罪所用之物及因
    犯罪所得之物，已如前述，爰均依刑法第三十八條第一項第二款之規定，併予宣
    告沒收。
據上論斷，應依刑事訴訟法第四百五十五條之一第一項、第三項、第三百六十九條第
一項前段、第三百六十四條、第二百九十九條第一項前段，電子遊戲場業管理條例第
十五條、第二十二條，刑法第十一條前段、第二十八條、第五十六條、第四十一條第
一項前段、第三十八條第一項第二款，罰金罰鍰提高標準條例第二條，判決如主文。
本案經檢察官乙○○到庭執行職務
中      華      民      國    九十三    年     十一     月    二十九    日
                                  臺灣高雄地方法院刑事第十七庭
                                      審判長法  官  李  麗  珠
                                            法  官  陳  明  呈
                                            法  官  林  勇  如
右正本證明與原本無異。
不得上訴。
                                            書記官  許  雅  惠
中      華      民      國    九十三    年     十一   月     三十     日
附錄法條：
電子遊戲場業管理條例第十五條
未依本條例規定辦理營利事業登記者，不得經營電子遊戲場業。
電子遊戲場業管理條例第二十二條：
違反第十五條規定者，處行為人一年以下有期徒刑、拘役或科或併科新台幣五十萬元
以上二百五十萬元以下罰金。
附表一：
┌────┬────┬────┬────┬────┬────┐
│擺設期間│擺設地點│經營機台│查獲時間│扣案物品│備    註│
│（民國）│        │        │（民國）│        │        │
├────┼────┼────┼────┼────┼────┤
│九十三年│高雄市后│北極熊吃│九十三年│上開遊戲│        │
│五月十二│安路二號│角子老虎│五月十四│機台一台│        │
│日起迄同│旁之「香│（內含Ｉ│日下午六│及現金新│        │
│年月十四│檳檳榔攤│Ｃ板一塊│時四十九│台幣三百│        │
│日下午六│」      │）      │分許    │元      │        │
│時四十九│        │        │        │        │        │
│分許    │        │        │        │        │        │
└────┴────┴────┴────┴────┴────┘
附表二：
┌────┬────┬────┬────┬────┬────┐
│擺設期間│擺設地點│經營機台│查獲時間│扣案物品│備    註│
│（民國）│        │        │（民國）│        │        │
│        │        │        │        │        │        │
├────┼────┼────┼────┼────┼────┤
│九十三年│高雄市明│北極熊吃│九十三年│上開遊戲│與陳思伶│
│六月一日│誠三路六│角子老虎│六月十日│機台一台│共同經營│
│起迄同年│八八號「│（內含Ｉ│十二時三│及現金新│        │
│六月十日│九九九檳│Ｃ板一塊│十分許  │台幣一千│        │
│中午十二│榔城」  │）      │        │七百二十│        │
│時三十分│        │        │        │元      │        │
│許      │        │        │        │        │        │
└────┴────┴────┴────┴────┴────┘
